【裁判字號】    99,家訴,43
【裁判日期】    991221
【裁判案由】    給付扶養費
【裁判全文】
臺灣士林地方法院民事判決              99年度家訴字第43號
原      告  林依麟  
            林品嫺  
共      同
法定代理人  邱雯卿  
共      同
訴訟代理人  屠啟文律師
被      告  林建明  
上列當事人間請求給付扶養費事件，本院於民國99年12月7 日言
詞辯論終結，判決如下：
    主      文
被告應給付原告各新台幣壹萬玖仟伍佰元。
被告應自民國九十九年十二月八日起至民國一百零九年十月十九
日止，按月於每月末日給付原告甲○○新台幣柒仟伍佰元。
被告應自民國九十九年十二月八日起至民國一百一十年十月二十
三日止，按月於每月末日給付原告乙○○新台幣柒仟伍佰元。
原告其餘之訴駁回。
本判決第一項得假執行。
訴訟費用由被告負擔四分之三，餘由原告負擔。
    事實及理由
壹、程序方面：
一、被告未於言詞辯論期日到場，核無民事訴訟法第386 條所列
    各款情形，爰依原告之聲請，由其一造辯論而為判決。
二、按訴狀送達後，原告不得將原訴變更或追加他訴，但擴張或
    減縮應受判決事項之聲明者，不在此限，民事訴訟法第 255
    條第1 項第3 款定有明文。本件原告起訴時聲明：(一)被告應
    給付原告甲○○新台幣（下同）21萬元，及自民國97年8 月
    20日起至109 年10月19日止，按月於每月5 日給付原告甲○○1 萬元。如一期遲誤履行，其全部給付視為到期。(二)被告
    應給付原告乙○○21萬元，及自97年8 月20日起至110 年10
    月23日止，按月於每月5 日給付原告乙○○1 萬元。如一期
    遲誤履行，其全部給付視為到期。嗣原告於99年10月22日以
    書狀減縮聲明為：(一)被告應自起訴狀繕本送達翌日起至原告
    甲○○成年之日止，按月給付原告1 萬元，如一期遲誤履行
    ，其全部給付視為到期。(二)被告應自起訴狀繕本送達翌日起
    至原告乙○○成年之日止，按月給付原告1 萬元，如一期遲
    誤履行，其全部給付視為到期。經核原告所為之上開減縮，
    與首揭規定尚無不合，自應准許。
貳、實體方面
一、原告主張：原告係被告與原告之母丙○○婚後所生之未成年
    子女，被告與丙○○嗣因感情不睦，業經本院以96年度婚字
    第371 號民事判決判准離婚，並將原告權利義務之行使或負
    擔，定由丙○○任之。惟被告自丙○○於95年11月20日攜同
    原告返回娘家居住起至今，皆未曾給付原告任何扶養費用。
    而依行政院主計處公布之家庭收支調查報告，96年臺北縣平
    均每人月消費支出為1 萬7 ,987元，再加上原告求學期間所
    需之額外費用，應認原告每人每月所需之扶養費用為2 萬元
    。被告依其經濟能力與身分，自應負擔原告上開扶養費用之
    二分之一。爰依民法第1084條第2 項及第1116條之2 規定，
    提起本件訴訟，求命被告給付扶養費，並聲明：(一)被告應自
    起訴狀繕本送達翌日起至原告甲○○成年之日止，按月給付
    原告1 萬元，如一期遲誤履行，其全部給付視為到期。(二)被
    告應自起訴狀繕本送達翌日起至原告乙○○成年之日止，按
    月給付原告1 萬元，如一期遲誤履行，其全部給付視為到期
    。
二、被告未於言詞辯論期日到場，亦未提出書狀，作何有利於己
    之聲明或陳述。
三、經查：
  (一)父母對於未成年之子女，有保護及教養之權利義務，且父母
    對於未成年子女之扶養義務，不因結婚經撤銷或離婚而受影
    響，民法第1084條第2 項、第1116條之2 分別定有明文。是
    以父母離婚後，未行使親權之父母一方，僅其親權之行使暫
    時停止，惟其與未成年子女之身分關係，不因離婚而受影響
    ，亦不能免其對於未成年子女之扶養義務，此時父母仍應就
    其經濟能力及身分，與未成年子女之需要，盡其扶養義務。
    經查，原告係被告與丙○○所生之未成年子女，本院已判決
    被告與丙○○離婚，並定由丙○○行使及負擔原告之權利義
    務等情，業據原告提出戶籍謄本、本院96年度婚字第371 號
    民事判決及確定證明書等為證（見卷第10至16頁、第31頁）
    ，自堪信為真實。被告雖未擔任原告之親權行使人，然依上
    開說明，其與原告間之身分關係仍不因此受影響，亦不能免
    其對原告之扶養義務，被告自應與丙○○對原告負扶養之義
    務。次按請求將來給付之訴，以有預為請求之必要者為限，
    得提起之，復為民事訴訟法第246 條所明定。查原告主張被
    告自95年11月20日起，即未曾支付任何扶養費等語，被告對
    此雖已於相當時期受合法之通知，惟未於言詞辯論期日不到
    場，亦未提出準備書狀爭執，依民事訴訟法第280 條第3 項
    規定，視同自認原告之主張為真。從而，被告雖對原告負有
    扶養義務，但被告自95年11月20日起即未曾支付原告扶養費
    ，自堪認被告未來確有不給付原告扶養費之虞，原告據此請
    求被告按月給付一定數額之扶養費至其等分別成年之日止，
    即屬有據。
  (二)扶養之程度，應按受扶養權利者之需要，與負扶養義務者之
    經濟能力及身分定之；負扶養義務者有數人，而其親等同一
    時，應各依其經濟能力，分擔義務，民法第1119條、第1115
    條第3 項分別定有明文。是本院自應依扶養權利者即原告之
    需要，及扶養義務者即被告與丙○○之經濟能力、身分，定
    被告應負擔原告扶養費之數額。查被告現從事廚師工作，月
    收入約3 萬5,000 元，另丙○○則於電子公司擔任作業員，
    月收入約2 萬5,000 元至3 萬元等情，業據原告陳明在卷（
    見卷第41頁），被告對此未於言詞辯論期日到場，亦未提出
    書狀爭執，視同自認原告之前開主張為真。另被告名下有16
    筆土地及1 筆投資等財產，其財產總額為66萬6,476 元，又
    被告93年至98年之所得分別為34萬2,567 元、28萬2,181 元
    、17萬5,834 元、33萬2,717 元、41萬0,074 元及39萬8,99
    5 元；至丙○○之財產僅有投資1 筆，總額為1 萬元，又其
    93年至98 年之所得，則依序為667 元、667 元、2 萬6,567
    元、648 元、667 元及600 元等情，有稅務電子閘門財產所
    得調件明細表在卷可按（見卷第44至72頁、第85至96頁）。
    經本院審酌丙○○與被告之現職、身分與經濟能力後，認原
    告主張被告應負擔其扶養費之半數，尚無不合，應足為採。
  (三)原告主張依行政院主計處編印之96年度家庭收支調查報告中
    臺北縣平均每人每月消費支出，加計並斟酌原告就學所需等
    情，請求被告應按月給付原告每人每月各1 萬元之扶養費等
    語，被告對此未到庭或具狀爭執。本院審酌原告現居住於臺
    北縣板橋市，有前開戶籍謄本在卷可憑，又行政院主計處所
    編印之上開報告所載之平均每戶最終消費支出，已將一般國
    民日常生活所需之各種食衣住行育樂等費用，均包括在內，
    故以之作為計算原告未來所需扶養費用之參考基準，核屬適
    當。惟本件原告係於99年2 月23日起訴，並請求被告給付本
    件起訴狀繕本送達後之扶養費，自應援用行政院主計處編印
    之98年度家庭收支調查報告所載數據，而非原告所主張之96
    年度數據。經查，臺北縣之98 年平均每人每月消費支出為1
    萬7,950 元，有上開收支調查報告在卷可憑（見卷第123 頁
    ）。惟本院審酌該區同年度之每戶家庭平均總收入為111 萬
    0,774 元, 然被告現在之收入每月約3 萬5,000 元，丙○○
    之每月收入約2 萬5,000 元至3 萬元等情，已如前述，足認
    被告及丙○○之收入能力較低，復再參酌丙○○與被告之財
    產狀況、原告係未成年子女在生活、教育等方面之需要後，
    本院認原告每人每月所需之扶養費用，應以1 萬5,000 元為
    當。是依前開說明，被告應負擔其中之半數，即按月給付原
    告每人各7,500 元。
  (四)本件起訴狀繕本於99年9 月9 日寄存於被告居住地之派出所
    ，被告未領取，依最高法院94年度第1 次庭長法官會議決議
    之意旨，業於同年月19日午後12時發生送達之效力（見卷第
    34頁及調解卷第69頁）。從而，被告應自起訴狀繕本送達翌
    日即99年9 月20日起至本件言詞辯論終結之日即同年12 月7
    日止，給付原告已到期之扶養費各1 萬9,500 元（7,500 元
    x2月+ 7500元x18/ 30 =19,500 元），及自99年12月8 日至
    原告分別成年之日止，按月給付原告各7,500 元。
  (五)至原告雖另請求於主文中諭知被告「如遲誤一期履行者，其
    後之期間視為已經到期」等語。惟查，本件係未成年子女對
    父母請求給付扶養費，其性質為一般財產訴訟，與非訟事件
    法第127 條係規範父母依民法第1055條規定為酌定、改定或
    變更對於所生未成年子女權利、義務之行使或負擔時得為之
    處置，在程序及性質上均有不同，尚無適用該條規定之餘地
    ；再扶養費之請求係按月定期發生，性質上亦與被告已有確
    定之給付數額，但經命分期而為給付之情形有間，故亦無民
    事訴訟法第396 條第2 項規定之適用。是原告此部分請求，
    即乏依據，應予駁回。
四、綜上所述，原告甲○○依民法第1084條第2 項、第1116條之
    2 規定，請求被告給付1 萬9,500 元，及自99年12月8 日起
    至109 年10月19日即其成年之日止，按月於每月末日給付7,
    500 元，暨原告乙○○同依前開規定，請求被告給付1 萬9,
    500 元，及自99年12月8 日起至110 年10月23日即其成年之
    日止，按月於每月末日給付7,500 元，為有理由，應予准許
    。至原告逾越前開准許部分所為之請求，則無理由，應予駁
    回。
五、本判決第1 項命被告所為之給付，係命其履行扶養義務之判
    決，且為訴訟中履行期已到者，應依職權宣告假執行。
六、本件事證已臻明確，兩造其餘攻擊防禦方法及未經援用之證
    據，經本院審酌後，核與本件判決結果不勝影響，爰不一一
    贅述，附此敘明。
七、訴訟費用負擔之依據：民事訴訟法第79條、第85條第1 項。
中    華    民    國    99    年    12    月    21    日
                    家事庭    審判長法  官  李正紀
                                    法  官  詹朝傑
                                    法  官  郭躍民
以上正本證明與原本無異。
如對本裁定抗告，應於裁定送達後10日內向本院提出抗告狀。
中    華    民    國    99    年    12    月    27    日
                                    書記官  方蘭芬

司法院資訊處製作；財團法人民間司法改革基金會備份。
